【裁判字號】    99,交上訴,66
【裁判日期】    990923
【裁判案由】    公共危險等
【裁判全文】
臺灣高等法院高雄分院刑事判決        99年度交上訴字第66號
上  訴  人  臺灣高雄地方法院檢察署檢察官
被      告  乙○○
上列上訴人因被告公共危險等案件，不服臺灣高雄地方法院99年
度審交訴字第124 號中華民國99年6 月22日第一審判決（起訴案
號：臺灣高雄地方法院檢察署99年度偵字第356 號），提起上訴
，本院依簡式審判程序判決如下：
    主  文
原判決關於肇事逃逸罪暨定執行刑部分均撤銷。
乙○○駕駛動力交通工具肇事，致人死亡而逃逸，處有期徒刑壹
年貳月。
其他上訴駁回。
乙○○第二項撤銷改判部分所處之刑與上訴駁回部分所處之有期
徒刑捌月，應執行有期徒刑壹年捌月。
    事  實
一、乙○○（原名謝豐登）領有普通小型車駕駛執照，於民國98
    年12月20日下午，駕駛車牌號碼F8-2871 號自用小客車，沿
    高雄縣林園鄉○○路由東往西方向行駛，同日18時3 分許，
    行經該路與中正路之無號誌交岔路口時，本應注意汽車行駛
    時，駕駛人應注意車前狀況，並隨時採取必要之安全措施；
    且行駛至無號誌之交岔路口，應減速慢行，作隨時停車之準
    備，而當時雖係夜間，但有照明設備，且路面並無障礙物、
    缺陷，視距良好，依其智識、能力，亦無不能注意之情事。
    竟疏未注意車前狀況及減速慢行，適吳森雄騎乘車牌號碼OJ
    K-359 號重型機車，自高雄縣林園鄉○○路由南往北方向行
    至該交岔路口，欲左轉力行路時，亦疏未注意轉彎車應讓直
    行車先行，雙方煞車不及，乙○○所駕駛之自用小客車左前
    方後視鏡及左側車身與吳森雄所騎乘之機車發生撞擊，致吳
    森雄人車倒地後，受有頭部外傷、蜘蛛膜下腔出血、顱內出
    血等傷害。乙○○於肇事後，並未下車察看，亦未作任何處
    置，旋即基於肇事逃逸之故意，駕車離去。而吳森雄雖經送
    醫急救，但仍因傷重，延至同年12月21日凌晨4 時46分不治
    死亡。嗣經警方調閱附近路口監視器後，循線查獲上情。
二、案經高雄縣政府警察局林園分局報告臺灣高雄地方法院檢察
    署檢察官偵查起訴。
    理  由
一、上開犯罪事實，業據被告乙○○於本院及原審審理中坦白承
    認，核與告訴人甲○○於警詢中陳述之情節相符，並有道路
    交通事故現場圖、道路交通事故調查報告表、現場及車損照
    片、監視器照片在卷可稽。
二、按汽車行駛時，駕駛人應注意車前狀況，並隨時採取必要之
    安全措施；且行經無號誌之交岔路口，應減速慢行，作隨時
    停車之準備，道路交通安全規則第93條第1 項第2 款、第94
    條第3 項定有明文。又上開規定係一般駕駛人所應注意並確
    實遵守之事項，被告既領有普通小型車駕駛執照，自應知之
    甚詳。且依被告之智識、能力，復無不能注意之情事，詎被
    告竟疏未注意前開規定，致閃避不及，而與被害人吳森雄發
    生車禍，其駕駛行為有過失至為明確。再者，被害人吳森雄
    確因本件車禍致頭部外傷、蜘蛛膜下腔出血、顱內出血，經
    送醫急救後，延至同年12月21日凌晨4 時46分許不治死亡等
    情，有邱外科醫院診斷證明書在卷可參；復經臺灣高雄地方
    法院檢察署檢察官督同法醫師相驗明確，並製有相驗屍體證
    明書、驗斷書及勘驗筆錄附卷可憑。是被告未盡前開注意義
    務與被害人吳森雄死亡間，顯有相當因果關係。從而，被告
    自白核與事實相符，其上開犯行，均堪認定。
三、核被告所為，係犯刑法第276 條第1 項之過失致人於死罪及
    同法第185 條之4 之肇事逃逸罪。被告所犯過失致死、肇事
    逃逸2 罪間，犯意各別，應分論併罰之。原審審酌被告疏未
    注意交通規定而肇事，且肇事後，竟擅行離開現場，置受傷
    之被害人於不顧，並致被害人吳森雄死亡，惡害非輕，惟念
    及被告犯後坦承犯行，且前未有前科紀錄，有臺灣高等法院
    被告前案紀錄表可稽；並參以本件未達成和解，及被害人就
    本件車禍之發生，亦有轉彎車未讓直行車先行之過失等一切
    情狀，分別判處過失致人於死罪有期徒刑8 月，肇事逃逸罪
    有期徒刑7 月。就過失致死罪部分，檢察官上訴意旨指摘被
    告迄今未賠償分文，態度不佳，原審量刑過輕云云，本院審
    酌被告疏未注意車前狀況及減速慢行肇事致人於死，事後雖
    未能賠償被害人家屬損害，惟本件車禍發生，被害人疏未注
    意轉彎車停讓直行車先行，應屬肇事主因，被告所犯過失情
    節較被害人為輕，且被告並無前科紀錄，偵審中坦承過失等
    情狀，認原審量刑有期徒刑8 月尚屬適當，檢察官就此部分
    上訴並無理由，應予駁回。至於被告肇事逃逸部分，原審量
    處有期徒刑7 月，檢察官上訴意旨指摘原審量刑過輕，漏未
    審酌被告肇事後未加救護被害人即逃逸，經警調閱路口監視
    器始查獲之情節重大等語，本院認被告肇事後未下車查看被
    害人傷勢並設法救護，無視他人性命之安危而逃逸避責，致
    被害人傷重死亡，犯罪之惡性不小，原審就此部分之量刑竟
    較被告所犯之過失買責為輕，確有不當失衡之可議，檢察官
    執此上訴為有理由，應由本院就此部分暨定執行刑部分均予
    撤銷改判。審酌被告肇事逃逸之情節不輕及被害人家屬之傷
    痛未能得到補償及被告無前科犯行，以工維生，教育程度國
    中等一切情狀，科處有期徒刑1 年2 月。
四、被告撤銷改判部分所處之刑（有期徒刑1 年2 月）與上訴駁
    回部分所處之刑（有期徒刑8 月），應定執行刑為有期徒刑
    1 年8月。
據上論斷，應依刑事訴訟法第369 條第1 項前段、第364 條、第
273 條之1 第1 項、第299 條第1 項前段，第368 條，刑法第18
5 條之4 、第51條第5 款判決如主文。
本案經檢察官高碧霞到庭執行職務。
中    華    民    國    99    年    9     月    23    日
                  刑事第九庭    審判長法  官  莊秋桃
                                      法  官  田平安
                                      法  官  孫啟強
以上正本證明與原本無異。
過失致死罪部分不得上訴。
肇事逃逸罪部分如不服本判決應於收受本判決後10日內向本院提
出上訴書狀，其未敘述上訴理由者，並得於提起上訴後10日內向
本院補提理由書狀（均須按他造當事人之人數附繕本）「切勿逕
送上級法院」。
中    華    民    國    99    年    9     月    24    日
                                      書記官  戴育婷
附錄本件論罪科刑法條：
刑法第276條第1項
因過失致人於死者，處 2 年以下有期徒刑、拘役或 2 千元以下
罰金。
刑法第185條之4
駕駛動力交通工具肇事，致人死傷而逃逸者，處6 月以上5 年以
下有期徒刑。

司法院資訊處製作；財團法人民間司法改革基金會備份。
